臺灣臺中地方法院民事判決　　　　　　 100年度簡上字第38號
上　訴　人　台灣大保全股份有限公司
　　　　　　公司)
法定代理人　李雲光
訴訟代理人　符修明
　　　　　　程弘模律師
被上訴人　　汪文輝
訴訟代理人　魏克仁律師
上列當事人間請求清償借款事件，上訴人對於中華民國99年12月
10日本院台中簡易庭99年度中簡字第1244號第一審判決提起上訴
，本院於100年3月30日言詞辯論終結，判決如下：
    主  文
上訴駁回。
第二審訴訟費用由上訴人負擔。
    事實及理由
一、本件被上訴人主張：上訴人公司負責人李雲光先後於民國
    96年5月10日、8月22日，委託訴外人張如焱向訴外人王易謙
    借款新台幣(下同)30萬元、20萬元，約定清償期限依次為96
    年9月10日、12月30日，利息依次為每月10日給付9千元、每
    月22日給付3千元。王易謙已將系爭借款交付張如焱轉交上
    訴人，惟上訴人未依約清償。王易謙嗣於99年2月5日將系爭
    借款本息債權讓與伊，經伊通知上訴人，為此求為命上訴人
    給付伊50萬元，及自支付命令送達之翌日即99年3月26日起
    至清償日止，按年息百分之18計付利息之判決。
二、上訴人則以：張如焱並非伊公司之代表人，伊未委託張如焱
    向王易謙借款，亦未收受系爭借款，被上訴人提出之借貸契
    約書並非真正，其受讓王易謙之系爭債權，為通謀虛偽意思
    表示，依法無效等語，資為抗辯。
三、被上訴人就其主張之事實，已據提出借貸契約書2件、王易
    謙在台灣銀行開設之優惠儲蓄存款存摺、債權讓與契約書及
    催繳通知書等件為證。該借貸契約書係以上訴人公司名義立
    具，加蓋上訴人公司之印章。上訴人雖否認該印章之印文為
    真正，提出其公司登記印章、發文章印文及對內所發人事令
    等件為證。惟查上訴人公司使用多式不同款之印章，有被上
    訴人提出之上訴人公司令、函等件可稽，上開借貸契約書上
    訴人公司印文，與上訴人98年8月4日(98)國亞字第13號、98
    年8月31日(98)國台字第16號、98年7月13日(98)國際字第
    980713號函之印文相同。證人張如焱為訴外人亞洲國際公寓
    大廈管理維護有限公司之股東，該公司係由李雲光(亦為股
    東)之妻鄭文怡擔任負責人，有公司變更登記表可考。張如
    焱證稱：鄭文怡主管上訴人公司之財務，上開借貸契約書2
    紙係由鄭文怡打好，蓋用上訴人公司印章，要伊簽名後，交
    予王易謙。王易謙於其住處交付系爭二筆借款予伊，伊轉交
    予鄭文怡，系爭借款係李雲光代表上訴人公司向王易謙借的
    等語，核與證人王易謙證述之情相符。足徵上開借貸契約書
    為真正，上訴人空言否認，證人鄭文怡附和其詞所為證述，
    與事實不符，不足採信。次查鄭文怡於本院另案99年度中簡
    字第1388號清償借款事件，主張：伊自96年7月10日起至98
    年9月止，自伊或宏亞公寓大廈管理維護有限公司、上訴人
    公司帳戶，以存入、轉帳或交付票據方式，交付王易謙共19
    萬4千7百元，為王易謙向伊借款云云。該案審理結果，認依
    上訴人立具之上開借貸契約書約定，系爭30萬元借款部分，
    應於每月10日支付利息9千元，20萬元借款部分，應於每月
    22 日支付利息3千元，鄭文怡交付上開款項之時間、金額與
    借貸契約書約定者大略相符，王易謙抗辯：鄭文怡係為上訴
    人給付系爭借款利息，而交付該款等語，實屬有據，而判決
    鄭文怡敗訴確定。益徵上訴人與王易謙間確有系爭借貸關係
    存在。上訴人另辯稱：張如焱並非伊公司之董事或經理人，
    無權代表或代理公司向王易謙借款云云。查上開借貸契約書
    上訴人公司代表人欄雖係由張如焱簽名，惟消費借貸契約並
    不以作成書面為必要，系爭借款為李雲光代表上訴人公司向
    王易謙借用者，已如前述，張如焱受上訴人委託，持借貸契
    約書交付王易謙，及收受借款之交付，雖未於該契約書表明
    代理人之意旨，仍不失為代理之有效形式，上訴人此項抗辯
    亦非可採。上訴人雖又以：王易謙於98年2月2日手書信函予
    李雲光，請其設法週轉2、3萬元，於98年2月底，向李雲光
    口頭借貸2萬2千元，如上訴人公司有欠款情事，王易謙何未
    催討，有違情理云云。惟王易謙上開信函，其意在向李雲光
    催討欠款，僅用詞較為婉轉，業據其於本院另案99年度中簡
    字第1388號審理中陳明。核與常情無違，自不足資為上訴人
    有利之認定。
四、王易謙業於99年2月5日將其對上訴人之系爭借款本息債權讓
    與被上訴人，經被上訴人通知上訴人，有債權讓與契約書、
    債權讓與催繳通知書及掛號函件執據可憑，並經王易謙證述
    無訛。上訴人抗辯其係相通謀虛偽意思表示，依法無效云云
    。為被上訴人所否認，上訴人不能舉證證明，自不足取。系
    爭30萬元借款部分，依約係按年息百分之36計息，茲依法定
    最高利率年息百分之20計算，至99年2月5日止，其利息為
    16萬元。20萬元部分，約定按年息百分之18計息，至99年2
    月5日止，其利息為8萬7千元。鄭文怡已付利息19萬4千7百
    元，尚不足清償上開應付之利息，惶論抵充原本。從而，被
    上訴人請求上訴人給付伊50萬元，及自支付命令送達之翌日
    即99年3月26日起至清償日止，按年息百分之18計算之利息
    ，洵屬正當，應予准許。原審為其勝訴之判決，核無不合。
    上訴論旨，指摘原判決不當，求予廢棄，非有理由。
五、據上論結，本件上訴為無理由。依民事訴訟法第436條之1第
    3項、第449條第1項、第78條，判決如主文。
中    華    民    國  100     年    4     月    13    日
                  民事第六庭    審判長法  官  李彥文
                                      法  官  洪堯讚
                                      法  官  周玉蘭
上正本證明與原本無異。
不得上訴
中    華    民    國  100     年    4     月    13    日
                                      書記官  李秋瓊